【裁判字號】    99,台上,233
【裁判日期】    990114
【裁判案由】    妨害性自主
【裁判全文】
最高法院刑事判決              九十九年度台上字第二三三號
上  訴  人  白○○
上列上訴人因妨害性自主案件，不服台灣高等法院中華民國九十
六年十月三十一日第二審判決（九十六年度上訴字第一二二八號
，起訴案號：台灣新竹地方法院檢察署九十五年度偵字第一七七
七號），提起上訴，本院判決如下：
    主  文
上訴駁回。
    理  由
按刑事訴訟法第三百七十七條規定，上訴於第三審法院，非以判
決違背法令為理由，不得為之。是提起第三審上訴，應以原判決
違背法令為理由，係屬法定要件。如果上訴理由書狀並未依據卷
內訴訟資料，具體指摘原判決不適用何種法則或如何適用不當，
或所指摘原判決違法情事，顯與法律規定得為第三審上訴理由之
違法情形，不相適合時，均應認其上訴為違背法律上之程式，予
以駁回。本件上訴人白○○上訴意旨略以：(一)告訴人（代號00
000000，姓名、年籍詳卷）於民國九十五年四月六日偵查
時，檢察官係以告訴人身分傳訊，惟未具結，當日偵訊程序亦僅
諭知證人00000000Ａ具結之義務及偽證之處罰，並命證
人朗讀結文後具結，但無告訴人之證人結文附卷。原判決仍認有
證據能力，有違背證據法則之違法。(二)上開證人及告訴人於偵查
中所為之陳述，當時並無與白○○（姓名年籍詳卷）、○○○等
人採野菜等情，而證人及告訴人卻稱有此事，顯有不可信之情況
，自無證據能力。原判決第二頁倒數第九行至第八行中，認應逕
採渠等在法院審理時之證述，作為本件論罪之依據，即排除上開
證人及告訴人在警詢及偵訊中之供述，詎原判決第三頁第四行至
第七行中，又採認依證人00000000Ａ於九十五年四月六日在偵訊
中之供述，判決理由前後矛盾。(二)本件告訴人在偵訊時之供述，
並未傳訊上訴人在場，未予上訴人辯駁之機會，自無證據能力，
原判決仍認上開告訴人及證人之偵訊筆錄有證據能力，即屬違法
。且在警詢及偵訊時，上訴人並未與渠等在場時同時訊問，基於
偵查不公開之原則，警方及檢察官也從未告知上訴人，告訴人及
證人指稱係與「何人」去採摘野菜，則上訴人怎能即時舉證推翻
告訴人、證人之指述，原判決竟以此為不利上訴人之認定，顯屬
強人所難。(三)案經檢察官提起公訴，辯護人閱卷後在準備程序時
即具狀聲請傳訊證人白○○及○○○，足證上訴人聲請傳訊證人
調查證據而並無任何延遲，原判決顯有理由不備之違法。於原審
準備程序時，辯護人再次具狀聲請傳訊證人○○○，以查明當日
摘野菜之事前後細節，原判決竟認定：辯護人於原審審理時再聲
請傳訊證人○○○，顯屬認定事實不依證據之違背法令。(四)九十
四年九月二十日凌晨白○○、○○○並未到上訴人家中，更未與
上開告訴人及證人一起泡茶聊天，亦無於清晨出外採摘野菜等情
，業經證人白○○於第一審證述在卷，可見證人000 00000Ａ及
告訴人所言不實。證人00000000Ａ於九十六年五月六日返家，自
行書寫一張告白書交予上訴人，說明係受告訴人片面之詞而為虛
偽之證述，有告白書一紙可稽。原審審理時證人00000000Ａ亦到
庭應訊，辯護人當庭聲請訊問證人以查明該告白書之真相，竟為
原審所拒，原審有依法應於審判期日調查之證據而未予調查之違
背法令。(五)上訴人並無對告訴人施以猥褻之妨害性自主之犯罪行
為。依告訴人於第一審所證，足見上訴人並未施以強暴、脅迫、
恐嚇、催眠術等行為，而是告訴人慌張始跌倒在地上。(六)本件檢
察官就上訴人犯罪事實所提出之證據，不足為上訴人有罪之積極
證明，自應為上訴人無罪之諭知。退步言之，縱認上訴人有觸摸
告訴人身體之行為，亦係違反社會秩序維護法第八十三條或性騷
擾防治法第二十五條之規定，而非刑法之強制猥褻罪云云。惟查
原判決依憑上訴人之部分自白，證人00000000Ａ、00000000、○
○○之證言，證人00000000之中華民國身心障礙手冊影本等證據
，資以認定上訴人有原判決事實欄所記載之犯罪事實，因而撤銷
第一審科刑判決，改判仍論處上訴人對身體障礙人犯強制猥褻罪
刑（處有期徒刑三年），已詳述其依憑之證據及認定之理由。對
於上訴人矢口否認有妨害性自主犯行，辯稱：我們泰雅族人對這
些身心殘障人士是會特別的照顧她，事實上是因她跌倒我去扶她
；我女兒很早就離家出走，帶她回來，來設計這件事情，發生這
件事，我女兒可以跟我好好談這件事，我女兒是跟告訴人設計來
要錢，要不到錢，所以才告到警局及法院云云。經綜合調查證據
之結果，認不可採，已在判決內詳予指駁，並說明其理由。原判
決所為論述，核與卷證資料相符，從形式上觀察，並無違背法令
之情形。按採證認事、證據之取捨及證據證明力之判斷，俱屬事
實審法院之職權，苟無違背證據法則，自不能指為違法。且：（
一）、證人00000000及00000000Ａ於九十五年四月六日偵查時，
業經檢察官依法當庭告以具結之義務及偽證之處罰，並命渠等朗
讀結文後附卷，有該次訊問筆錄及證人結文二份附卷可按（見偵
查卷第二一至二四頁），檢察官顯均係以證人之身分而為調查。
原判決於理由敘述：渠二人該次偵查中所為陳述既經檢察官依法
訊問，並令其具結，且查無故意虛偽陳述之情形，並無顯有不可
信之情況，依刑事訴訟法第一百五十九條第二項之規定，應認有
證據能力。又該二人於第一審及0000000 0於原審之陳述，既經
以證人之身分為陳述，且均依法告知具結義務及朗讀結文等法定
程序（見第一審九十六年一月八日及原審同年十月十六日審判筆
錄）。原審逕採渠等在法院審理時之證述，作為本件論罪之依據
，亦無違法可言。難謂有上訴意旨(一)所指違反證據法則之情形。
（二）、偵查中訊問證人，法無明文必須傳喚被告使之得以在場
；刑事訴訟法第二百四十八條第一項前段雖規定「如被告在場者
，被告得親自詰問」，事實上亦難期被告有於偵查中行使詰問權
之機會。此項未經被告詰問之被告以外之人於偵查中向檢察官所
為之陳述，被告於審判中非不得放棄對原供述人之反對詰問權，
刑事訴訟法第二百八十八條第二項前段規定「審判長對於準備程
序中當事人不爭執之被告以外之人之陳述，得僅以宣讀或告以要
旨代之」，即明斯旨。從而，該未經被告詰問之被告以外之人於
偵查中向檢察官所為之陳述，除顯有不可信之情況者外，依刑事
訴訟法第一百五十九條之一第二項規定，係屬有證據能力，但為
未經完足調查之證據。此項詰問權之欠缺，非不得於審判中由被
告行使以補正，而完足為經合法調查之證據。本件證人00000000
及00000000Ａ於九十五年四月六日偵查中所為之陳述，上訴人雖
未在場，未經其詰問，但該項偵查中之陳述，既於第一審法院或
原審審理上訴人在場情形下，由其選任辯護人踐行其對證人
00000000及000 00000Ａ之詰問程序，自屬業經合法調查之證據
。原判決綜合其全部供述證據，斟酌案內其他證據資料為判斷，
而採取該二證人於偵查中之供述，已說明取捨證據之得心證理由
，此屬事實審法院就實質證據價值面之自由判斷，其採證並無違
背客觀存在之證據法則，自難謂為違法。（三）、證人白○○於
第一審之證述，如何多以「好像」等不確定之語句，而有避重就
輕之情形。且其為上訴人之親妹，可能囿於親情而不敢和盤托出
，所為證詞如何不足採信，上訴人於原審所提出證人00000000Ａ
所寫自白書，如何屬於被告以外之人於審判外之書面陳述，而無
證據能力，依法不得引為證據等情，原判決均已詳述其理由。上
訴人原審選任辯護人於原審雖聲請傳喚證人○○○（即○○）證
明案發當天沒有泡茶聊天，傳喚證人00000000Ａ以證明自白書為
其所寫，惟因本件事證已臻明確，如何無傳訊調查之必要，原判
決於其理由內亦已說明，原審未依上訴人聲請贅行該無益之調查
，要無違失可言。難謂有上訴意旨(三)(四)所指證據調查未盡或理由
不備情形。（四）、刑法第二百二十四條之罪，係以對於男女以
強暴、脅迫、恐嚇、催眠術或其他違反其意願之方法，而為猥褻
之行為者，為構成要件。所謂「其他違反其意願之方法」，係指
該條所列舉之強暴、脅迫、恐嚇、催眠術以外，其他一切違反被
害人意願之方法而言。其違反意願之程度，並不以類似於所列舉
之強暴、脅迫、恐嚇、催眠術等相當之其他強制方法，足以壓抑
被害人之性自主決定權為必要，祇要達於妨害被害人之意思自由
者，即合於「違反其意願」之要件。原判決依據證人00 000000
之指訴，認上訴人將手伸入00000000女子衣服內撫摸其背部，於
被推開後，繼以身體緊靠0000000 0阻止其反抗，再以右手撫摸
被害人背部，同時以左手摸自己之下體，如此動作，自足以滿足
其性慾，應屬猥褻之行為。其對身體障礙之女子以違反其意願之
方法為猥褻之行為，係犯刑法第二百二十四條之一之加重強制猥
褻罪。所為論述，要無違法可言。上訴意旨(五)(六)執以指摘原判決
違法，殊非適法之第三審上訴理由。上訴意旨，皆係對原審採證
認事之職權行使，及原判決已詳為論斷之事項，徒憑己意為事實
上之爭執，均與法律規定得為第三審上訴理由之違法情形，不相
適合，應認其上訴為違背法律上之程式，予以駁回。
據上論結，應依刑事訴訟法第三百九十五條前段，判決如主文。
中    華    民    國  九十九  年    一    月   十四   日
                      最高法院刑事第二庭
                          審判長法官  莊  登  照
                                法官  陳  世  淙
                                法官  徐  昌  錦
                                法官  許  錦  印
                                法官  蕭  仰  歸
      本件正本證明與原本無異
                                      書  記  官
中    華    民    國  九十九  年    一    月   十九   日
                                                     m

司法院資訊處製作；財團法人民間司法改革基金會備份。
